【裁判字號】    98,訴,226
【裁判日期】    980318
【裁判案由】    毒品危害防制條例
【裁判全文】
臺灣臺北地方法院刑事判決               98年度訴字第226號
公  訴  人  臺灣臺北地方法院檢察署檢察官
被      告  甲○○
                    （另案於臺灣臺北監獄執行中）
上列被告因違反毒品危害防制條例案件，經檢察官提起公訴（98
年度毒偵字第192號），嗣於本院準備程序進行中，被告就被訴
事實為有罪之陳述，經裁定進行簡式審判程序，並判決如下：
    主  文
甲○○施用第一級毒品，累犯，處有期徒刑拾月。扣案之注射針
筒貳支，均沒收。
    犯罪事實
一、甲○○前於民國90年間，因違反毒品危害防制條例案件，經
    本院以90年度毒聲字第776號裁定送觀察、勒戒後，認有繼
    續施用毒品之傾向，於90年5月10日以90年度毒聲字第1008
    號裁定送強制戒治，嗣於91年3月12日停止戒治，所餘戒治
    期間付保護管束，於91年5月5日保護管束期滿視為執行完畢
    ，由臺灣臺北地方法院檢察署檢察官於91年8月13日以90年
    度戒毒偵字第144號為不起訴處分確定；復因施用第一級毒
    品案件，經本院於94年10月31日以94年度訴字第1378號判決
    處有期徒刑10月確定，另因竊盜案件，經臺灣板橋地方法院
    於94年9月13日以94年度簡字第4045號判決判處有期徒刑4月
    確定，上開二罪經定其應執行刑為有期徒刑1年，而於95年
    11月2日縮短刑期執行完畢。詎甲○○仍不知悔改，復於前
    案強制戒治執行完畢釋放5年內再犯施用毒品罪，經法院判
    處罪刑確定後，又基於施用第一級毒品海洛因之犯意，於97
    年12月6日上午9時許，在臺北市萬華區龍山寺捷運站附近之
    公園廁所內，以將海洛摻水溶解後以針筒注射之方式，施用
    第一級毒品海洛因1次。嗣於97年12月8日下午3時12分許，
    因形跡可疑，而在臺北市○○○路與歸綏街口為警查獲，並
    扣得其所有預備用以施打第一級毒品所用之尚未使用注射針
    筒2支，並經採集其尿液檢體送驗呈嗎啡陽性反應，始查悉
    上情。
二、案經臺北市政府警察局萬華分局報告臺灣臺北地方法院檢察
    署檢察官偵查起訴。
    理  由
一、本件被告所犯非死刑、無期徒刑或最輕本刑有期徒刑3年以
    上之罪，亦非高等法院管轄第一審案件，且於準備程序進行
    中，被告先就被訴事實為有罪之陳述，經告知被告簡式審判
    程序之旨，並聽取檢察官、被告之意見後，本院合議庭裁定
    由受命法官進行簡式審判程序，是本件之證據調查，依刑事
    訴訟法第273條之2規定，不受同法第159條第1項、第161條
    之2、第161條之3、第163條之1及第164條至第170條規定之
    限制，合先敘明。
二、上揭犯罪事實，業據被告甲○○於警詢、偵查中及本院審理
    時均坦承不諱，而被告於97年12月8日經警查獲時所採集尿
    液，經送台灣尖端先進生技醫藥股份有限公司以氣相層析質
    譜儀分析法鑑驗結果，呈鴉片類陽性反應，此有該公司97年
    12月15日濫用藥物檢驗報告、臺北市政府警察局偵辦毒品案
    件尿液檢體委驗單各1紙附卷可稽（見偵查卷第8、9頁），
    ，而被告經警查獲時並於其身上扣得未使用過之注射針筒2
    支等情，亦有臺北市政府警察局萬華分局扣押筆錄、扣押物
    品目錄表可資佐證（見偵查卷第10至13頁），是被告自白施
    用第一級毒品海洛因等語，應認與事實相符，而可採信，本
    件事證明確，被告施用第一級毒品海洛因犯行，洵堪認定。
三、按92年7月9日新修正之毒品危害防制條例刪除2犯及3犯之規
    定，一改修法前繁雜之處遇程序，僅將施用毒品者簡化區分
    為初犯、再犯，並認施用毒品者係屬病患性犯人，以觀察、
    勒戒戒除其身癮，並以強制戒治去除其心癮。經觀察、勒戒
    或強制戒治執行完畢釋放後，若係5年後再犯該條例第10條
    施用毒品罪者，與同條例第20條第1項、第2項關於「初犯」
    之處理方式相同，檢察官應先聲請法院裁定令被告入勒戒處
    所觀察、勒戒，並視有無繼續施用毒品傾向，決定應予釋放
    、為不起訴之處分，或應聲請法院裁定令入勒戒處所強制戒
    治；若係5年內「再犯」同條例第10條施用毒品罪者，依同
    條例第23條第2項規定，檢察官則應依法追訴。觀諸該條例
    第20條第3項之修正理由：「觀察、勒戒或強制戒治5年後再
    犯者，顯見前所實施之觀察、勒戒或強制戒治已足以遮斷其
    施用毒品之癮，為期自新及協助其戒除毒癮，對此5年後再
    犯者，爰明定仍適用初犯之規定，先經觀察、勒戒、強制戒
    治之程序。」及同條例第23條第2項之修正理由：「為配合
    簡化施用毒品犯之刑事處遇程序，並鑑於經觀察、勒戒或強
    制戒治執行完畢釋放後5年內再犯者，其再犯率甚高，原據
    以實施之觀察、勒戒及強制戒治既已無法收其實效，自應施
    以刑事處遇。」，顯然如施用毒品者係前經觀察、勒戒或強
    制戒治等治療程序執行完畢5年後，始再施用毒品之「初犯
    」，因前所執行之觀察、勒戒或強制戒治已足收戒除毒癮之
    效，自應重新執行觀察、勒戒或強制戒治等治療程序，並於
    治療程序執行完畢後，由檢察官為不起訴處分，毋庸對之追
    訴處罰；反之，在「再犯」之情形，因其先前所為治療程序
    顯未能收戒斷毒癮之效，且考量施用毒品者之再犯率偏高，
    乃簡化其刑事處遇程序，而逕予追訴處罰，不再施以治療程
    序。參酌上開立法理由，修正毒品危害防制條例就施用毒品
    者，祇於「初犯」及「5年後再犯」2種情形，有其追訴條件
    之限制，即須於初犯經觀察、勒戒或強制戒治釋放後，5年
    內均無施用毒品之行為，始能認其前所實施之觀察、勒戒或
    強制戒治已足遮斷毒癮，而得於5年後再犯時，再予適用初
    犯之規定，重行觀察、勒戒等程序。倘5年內已經再犯，被
    依法追訴處罰，縱其第3次（或第3次以上）施用毒品之時間
    在初犯釋放5年以後，即與「5年後再犯」之情形有別，且因
    已於「5年內再犯」，顯見其再犯率甚高，原實施觀察、勒
    戒或強制戒治，已無法收其實效，而無5年戒斷期之存在，
    自無再經觀察、勒戒及強制戒治之必要，即應依該條例第10
    條處罰，始符新法修正之本旨，最高法院95年度第7次刑事
    庭決議、最高法院95年度台非字第59號、第65號判決意旨可
    資參照。經查：被告甲○○前於90年間，因違反毒品危害防
    制條例案件，經本院以90年度毒聲字第776號裁定送觀察、
    勒戒後，認有繼續施用毒品之傾向，於90年5月10日以90年
    度毒聲字第1008號裁定送強制戒治，嗣於91年3月12 日停止
    戒治，所餘戒治期間付保護管束，於91年5月5日保護管束期
    滿視為執行完畢。再於94年間，因施用毒品案件經本院以94
    年度訴字第1378號判決處有期徒刑10月確定，並與另案竊盜
    案件，經定其應執行刑為有期徒刑1年，而於95年11月2日縮
    短刑期執行完畢等情，有臺灣高等法院被告前案紀錄表在卷
    可憑，是被告於91年5月5日強制戒治執行完畢後5年內，既
    又於94年間再施用毒品，且經判處罪刑確定，即係「5年內
    再犯」，甚為明確。衡諸首揭說明，本案被告犯行既非初犯
    ，亦非毒品危害防制條例第20條第3項所指「5年後再犯」之
    情形，即應依法訴追審理。從而，本案事證明確，被告施用
    第一級毒品犯行洵堪認定，應依法論科。
四、查海洛因為毒品危害防制條例所稱之第一級毒品，觀諸該條
    例第2條第2項第1款規定甚明。核被告所為，係犯毒品危害
    防制條例第10條第1項之施用第一級毒品罪，其施用前持有
    海洛因之低度行為，應為施用之高度行為所吸收，不另論罪
    。被告有犯罪事實欄一所載之犯罪科刑執行紀錄，有臺灣高
    等法院被告前案紀錄表在卷可稽，其於有期徒刑執行完畢後
    5年內，故意再犯本案有期徒刑之罪，係屬累犯，應依刑法
    第47條第1項之規定論以累犯，並加重其刑。爰審酌被告素
    行，前因施用毒品案件，經法院裁定送觀察、勒戒及強制戒
    治後，竟仍無法戒除毒癮，復又再施用毒品，惟念其施用毒
    品乃戕害個人身心健康，尚未危及他人，其犯罪之動機、目
    的、手段、施用時間、施用方式及其智識程度、犯後坦認犯
    行，態度良好，家庭狀況，及公訴人所求刑度等一切情狀，
    量處如主文所示之刑，以示懲儆。另扣案注射針筒2支，客
    觀上顯非屬專供施用毒品之器具，惟係被告所有供施用第一
    級毒品海洛因預備所用之物，尚未裝載毒品，業據被告供承
    在卷，應依刑法第38條第1項第2款規定宣告沒收之。
據上論斷，應依刑事訴訟法第273條之1第1項、第299條第1項前
段，毒品危害防制條例第10條第1項，刑法第11條前段、第47條
第1項、第38條第1項第2款，判決如主文。
本案經檢察官杜慧玲到庭執行職務。
中    華    民    國    98    年    3    月    18     日
                  刑事第十庭  法  官     呂煜仁
上正本證明與原本無異。
如不服本判決應於收受送達後10日內向本院提出上訴書狀，並應
敘述具體理由；其未敘述上訴理由者，應於上訴期間屆滿後20日
內向本院補提理由書（均須按他造當事人之人數附繕本）「切勿
逕送上級法院」。
                              書記官      曹尚卿
中    華    民    國    98    年    3     月    18    日
附錄本案論罪科刑法條全文：
毒品危害防制條例第10條
施用第一級毒品者，處六月以上五年以下有期徒刑。
施用第二級毒品者，處三年以下有期徒刑。


司法院資訊處製作；財團法人民間司法改革基金會備份。
